【裁判字號】    91,訴,1435
【裁判日期】    920528
【裁判案由】    偽造文書
【裁判全文】
臺灣桃園地方法院刑事判決                        九十一年度訴字第一四三五號
    公  訴  人  臺灣桃園地方法院檢察署檢察官
    被      告  庚○○
右列被告因偽造文書案件，經檢察官提起公訴（九十年度偵緝字第六四三號），本院
判決如左︰
    主  文
庚○○行使偽造私文書，足以生損害於他人，處有期徒刑伍月，如易科罰金，以佰
元折算壹日。偽造之臺灣大哥大股份有限公司行動電話服務申請書（門號為0000
000000號）、和信電訊股份有限公司行動電話服務申請書（門號為00000
00000號、0000000000號）上之「丙○○」署名各壹枚（含複寫部分
，共玖枚），及臺灣大哥大股份有限公司行動電話服務申請書（門號為000000
0000號）客戶使用聯壹紙暨和信電訊股份有限公司行動電話服務申請書（門號為
0000000000號、0000000000號）用戶聯各壹紙，均沒收。
    事  實
一、庚○○基於為自己不法所有之犯意，於民國八十九年一月十五日某時，持以不詳
    方式取得之丙○○身分證影本，前往新竹市○○路○段二九五號「嘉興通信股份
    有限公司」（下稱「嘉興公司」），以丙○○之名義聲請臺灣大哥大股份有限公
    司（下稱「臺灣大哥大」）0000000000號行動電話門號及和信電訊股
    份有限公司（下稱「和信公司」）0000000000號、00000000
    00號行動電話門號使用，庚○○並在臺灣大哥大行動電話服務申請書公司使用
    聯之「客戶簽章欄」及和信公司行動電話服務申請書客服聯之「申請人簽名欄」
    內，偽造丙○○之署押各一枚（均以複寫方式接續偽造於同一行動電話申請書其
    他三聯之同一欄位上），接續偽造以丙○○名義申辦行動電話門號之行動電話服
    務申請書三紙後，持交前開通訊行之店員收執，致該店員陷於錯誤，以為是丙○○本人辦理，而將前開行動電話門號ＳＩＭ卡三只及行動電話服務申請書客戶留
    存聯（即用戶聯）交予庚○○，均足以生損害於丙○○、嘉興公司及臺灣大哥大
    、和信公司對電信業務管理之正確性，庚○○於申辦前開門號時則無須繳納任何
    費用。嗣經苗栗縣警察局頭份分局三灣派出所乙○○○○因執行巡邏勤務，而於
    同年月十八日下午六時十分許，經過苗栗縣三灣鄉北埔村二鄰下坪林二十二號前
    處，發現庚○○所有之車牌號碼ＥＶ—一六一七號自用小客車停於該處，車窗未
    關，覺得可疑上前盤查時，發現前開車輛上置有前開申請書三紙及和信公司行動
    電話門號ＳＩＭ卡乙只，察覺有異而查獲。
二、案經苗栗縣警察局頭份分局報請臺灣苗栗地方法院檢察署檢察官呈請臺灣高等法
    院檢察署檢察長令轉臺灣桃園地方法院檢察署檢察官偵查起訴。
    理  由
一、訊據被告庚○○矢口否認涉有右揭犯行，辯稱：其並未申請前開門號，其於八十
    九年一月十八日當天將車子借給友人戊○○使用，戊○○有承認前開申請書是伊
    撿到的云云。經查：
（一）右揭時地犯罪事實，業經被害人丙○○於警詢中指述：其從未向臺灣大哥大及
      和信公司申請門號，前開行動電話服務申請書「客戶簽章欄」（和信公司為「
      申請人簽章欄」）內之「丙○○」非其所簽等語明確，並經證人即前開通訊行
      負責人己○○於偵查中及本院調查中證述：是被告與一名女子前往該店申請等
      語綦詳，且經證人即前開通訊行店員邱綺星（原名甲○○）於本院調查中到庭
      證稱：前開申請書上之客戶資料是伊填寫上去的，但申請人之簽名非伊所為等
      語在卷，且有行動電話申請書三紙附卷及和信公司行動電話門號ＳＩＭ卡乙只
      扣案可佐，互核相符。
（二）證人戊○○固於警詢中供稱：前開申請書係伊於八十九年一月十八日中午在苗
      栗縣頭份鎮旁公共電話上所撿到的云云，惟證人戊○○嗣於偵查中及本院調查
      中均堅詞否認前情，改稱：係被告要友人丁○○找伊去頂罪等語在卷，並經證
      人即查獲警員徐志純於本院調查中到庭證稱：「（問：當時如何查獲被告？）
      我們巡邏時，經過查獲地點發現有一輛車的車窗未關，車上沒有人，當時被告
      就在該車附近，我們便詢問他車子何人所有，被告說該車是他的。我們看見車
      上後座座椅上放有申請行動電話的申請書及修理電話所用的外殼等物，我們便
      詢問被告怎麼會有這些東西，他說他是修理電話的。我們經過他同意後，查看
      車內的申請書，我們便詢問被告申請書上的姓名是何人？他說他不知道，我們
      便把被告帶回派出所調查。」、「（問：當時被告在派出所時，如何解釋？有
      無打電話給外界？）我們當時先打電話給「丙○○」問他有無填寫申請書申請
      門號，他說沒有。我們就詢問被告這些申請書何來，他說有將車借給一名叫「
      戊○○」的男子。後來被告不願意夜間訊問，所以我們就留置被告，等到第二
      天才訊問被告。當天晚上有一名男子來看他，我只記得那名男子姓鍾，好像是
      頭份珊珠湖那邊的人，我沒有聽到他們的對話內容。」、「（問：戊○○何時
      到警局？如何查獲他？）他是第二天早上到警局的。當時戊○○到警局時，因
      我不認識他，所以先詢問他的年籍，他說他是戊○○，我便問他前一天是否有
      向被告借車，他說有。我就在詢問他車上的行動電話申請書等物是何人的，他
      說是他撿到的。之後，我就請戊○○休息，並製作被告的筆錄。」、「（問：
      那位姓鍾的男子，為何有機會在警局內與被告說話？）因我查獲被告時，那名
      鍾姓男子也在旁邊，他說他也要去警局，所以我們就一併把他帶回去警局。他
      一直到晚上八、九點才離開。」、「（問：第二天該名鍾姓男子有無到派出所
      ？）有，戊○○來時他也有在，我有看見那名鍾姓男子，但他沒有進來派出所
      。我不確定他們二人是否一起進來的。」等語，證人丁○○於本院調查中亦不
      否認伊有依被告指示去找證人戊○○，要證人戊○○隔天前往警局乙節，互核
      相符，此外，復經證人己○○於偵查中證述：是見到被告與一名女子去申請，
      未見過證人戊○○等語明確，由此足見證人戊○○嗣於偵查中及本院調查中所
      證：是被告要證人丁○○找伊去派出所頂替被告乙節，即有可能，尚值採信。
（三）綜上所述，被告前開所辯，乃屬事後卸責之詞，不足採信。是本件事證明確，
      被告犯行已堪認定，應予依法論科。
二、按被告庚○○行為後，刑法第四十一條業已修正為犯最重本刑為五年以下有期徒
    刑以下之刑之罪，而受六月以下有期徒刑或拘役之宣告者，因身體、教育、職業
    或家庭之關係，執行顯有困難者，得易科罰金，並於九十年一月十日公布，於同
    年月十二日生效，是上述被告犯罪後法律已有變更，比較新舊法之結果，新法對
    於被告並無不利，依刑法第二條第一項前段之規定，應適用新法即裁判時之刑法
    第四十一條規定諭知易科罰金之標準，合先敘明。
三、核被告所為，係犯刑法第二百十六條、第二百十條之行使偽造私文書、第三百三
    十九條第一項之詐欺罪。被告在前開行動電話服務申請書「客戶簽章欄」（和信
    公司為「申請人簽章欄」，均為乙式四聯）內偽造「丙○○」之署押（並以複寫
    方式接續偽造於同一行動電話申請書之代理商聯、經銷商聯及用戶聯三聯之同一
    欄位上）之行為，均係偽造私文書之部分行為，至其偽造私文書之低度行為，亦
    為行使之高度行為所吸收，均不另論罪。又被告於右揭時地先後偽造前開三紙行
    動電話服務申請書，為其遂行上開單一行使偽造私文書犯罪之各別動作，為接續
    犯，應論以行使偽造私文書乙罪。再被告所犯行使偽造私文書、詐欺取財罪二罪
    間，有目的、手段之牽連關係，為牽連犯，應依刑法第五十五條之規定從一重論
    以刑法第二百十六條、第二百十條之行使偽造私文書罪。公訴人雖僅就被告所涉
    行使偽造私文書之犯罪事實起訴，然檢察官就犯罪事實一部起訴者，其效力及於
    全部，本件被告所涉詐欺取財犯行，與前揭論罪科刑之部分，有牽連犯之裁判上
    一罪關係，業如前述，本院自應就此部分犯行併予審理之。爰審酌被告犯罪之動
    機、目的、手段、素行、被告犯罪對被害人所造成之損害及其犯罪後矢口否認之
    態度等一切情狀，量處如主文所示之刑，並諭知易科罰金之折算標準，以示懲儆
    。
四、被告偽冒「丙○○」之名義，分別向臺灣大哥大及和信公司申辦行動電話門號，
    並在臺灣大哥大之行動電話服務申請書之「客戶簽章欄」（乙式四聯，包括公司
    使用聯、客戶留存聯、代理商使用聯、經銷商使用聯）內，及在和信公司之行動
    電話服務申請書之「申請人簽章欄」（乙式四聯，包括客服聯、代理商聯、經銷
    商聯及用戶聯）內，接續偽造「丙○○」之署押，進而偽造私文書，是以前開臺
    灣大哥大及和信公司之行動電話服務申請書，均為被告偽造後持向前開通訊行申
    辦門號所用之物，因前開行動電話服務申請書除客戶使用聯（即用戶聯）外之其
    他三聯，均已交予各該代理商、經銷商及電信公司收執，已非被告所有之物，自
    不得沒收，僅就前開行動電話服務申請書除客戶使用聯（即用戶聯）外之其他三
    聯上之「丙○○」署押，依刑法第二百十九條之規定宣告沒收之。至前開行動電
    話服務申請書客戶使用聯（即用戶聯）部分，業經前開通訊行人員交予被告收執
    ，係被告所有供犯罪所用之物，均應依刑法第三十八條第一項第二款之規定併予
    沒收之。
五、證人戊○○於警詢中供稱：前開行動電話服務申請書係伊於八十九年一月十八日
    中午十二時許在苗栗縣頭份鎮公所旁公共電話上所撿得之黑色皮包內之物品，經
    其侵占入己後，至於被告所駕駛之前開車輛上云云，亦在隱匿被告所涉之犯行，
    恐有涉犯刑法第一百六十四條第二項之頂替罪之虞，然證人戊○○所涉犯行部分
    ，既未據起訴，本院自無從併予審理，附此敘明。
據上論斷，應依刑事訴訟法第二百九十九條第一項前段，刑法第二條第一項前段、第
二百十六條、第二百十條、第三百三十九條第一項、第五十五條、第四十一條第一項
前段、第二百十九條、第三十八條第一項第二款，罰金罰鍰提高標準條例第一條前段
、第二條，判決如主文。
本案經檢察官江苑臻到庭執行職務。
中      華      民      國    九十二    年      五      月    二十八    日
                                    臺灣桃園地方法院刑事第一庭
                                    審判長法  官  吳  爭  奇
                                          法  官  陳  永  來
                                          法  官  胡  芷  瑜
右正本證明與原本無異。
如不服本判決，應於判決送達後十日內，向本院提出上訴狀。
                                          書記官  劉  晨  輝
中      華      民      國    九十二    年      六月      六      日
附錄本案論罪科刑法條全文：
中華民國刑法第二百十條 (偽造變造私文書罪)
偽造、變造私文書，足以生損害於公眾或他人者，處五年以下有期徒刑。
中華民國刑法第二百十六條 (行使偽造變造或登載不實之文書罪)
行使第二百十條至第二百十五條之文書者，依偽造、變造文書或登載不實事項或使登
載不實事項之規定處斷。
中華民國刑法第三百三十九條
 (普通詐欺罪)
意圖為自己或第三人不法之所有，以詐術使人將本人或第三人之物交付者
，處五年以下有期徒刑、拘役或科或併科一千元以下罰金。
以前項方法得財產上不法之利益或使第三人得之者，亦同。
前二項之未遂犯罰之。


司法院資訊處製作；財團法人民間司法改革基金會備份。
